【裁判字號】    97,交抗,112
【裁判日期】    970422
【裁判案由】    聲明異議
【裁判全文】
臺灣高等法院臺中分院刑事裁定         97年度交抗字第112號
抗  告  人
即受處分人  甲○○
上列抗告人因聲明異議案件，不服臺灣南投地方法院中華民國96
年12月27日（96年度交聲字第444號）所為之裁定，提起抗告，
本院裁定如下：
    主    文
本院於民國九十七年二月四日所為之裁定撤銷。
原裁定撤銷，發回臺灣南投地方法院。
    理    由
一、抗告意旨略以：抗告人即受處分人（下稱抗告人）甲○○於
    民國94年4月27日，駕駛車牌號碼FG-0561號自小客貨車，行
    經南投縣埔里鎮○○街32巷口處，為南投縣政府警察局埔里
    分局逕行舉發抗告人之違規事實為「牌照已繳銷仍行駛公路
    」，而非「未領有駕駛執照駕車」，故抗告人僅繳交前項罰
    緩，而不知有後項罰單，且抗告人於95年2月2日即因另案入
    監服刑，至96年7月17日始出獄，而後項罰單係於抗告人服
    刑期間之95年5月18日始作成裁決，致抗告人錯失救濟機會
    ，爰提出執行指揮書、出監證明書各1份為證，請求撤銷原
    裁定，並為適法之處置等語。
二、本院前於民國97年2月4日，以原裁定於97年1月4日送達抗告
    人，至同年1月9日止為抗告期間，而抗告人遲至97年1月10
    日始提起本件抗告，已逾越法定抗告期間，認其抗告不合法
    律上之程式，而裁定駁回其抗告，惟因抗告人之住所係在南
    投縣埔里鎮，原裁定法院即臺灣南投地方法院係在南投縣南
    投市，非在同一鄉鎮市內，依法院訴訟當事人在途期間標準
    第4條、第2條規定，其在途期間為3日，本院上開裁定疏未
    加計抗告人之在途期間，致誤以抗告人之抗告逾期而駁回其
    抗告，自有疏誤，應予以撤銷，此合先敘明。
三、按道路交通管理處罰條例第87條第1項規定：受處分人不服
    第八條主管機關所為之處罰，得於接到裁決書之翌日起二十
    日內，向管轄地方法院聲明異議。次按，處理違反道路交通
    管理事件，有關文書送達之程序，依行政程序法之規定，違
    反道路交通管理事件統一裁罰基準及處理細則第5條定有明
    文。而行政程序法第89條規定：對於在監所人為送達者，應
    囑託該監所長官為之。又寄存送達，依行政程序法第74條第
    1項規定，亦係以不能依同法第72、73條規定為送達者，始
    得為之。是倘應受送達人係在監執行之人，即應依該規定為
    送達，不能視其為所在不明，逕以公示送達或寄存送達方式
    為之，否則不能發生送達之效力，而依此項方式送達之裁定
    ，自亦無由確定。
四、經查，本件舉發機關南投縣政府警察局埔里分局確於94年4
    月27日逕行舉發抗告人有「無照駕駛（禁駛）」之違規事實
    ，有南投縣政府警察局舉發違反道路交通管理事件通知單正
    本1份附於交通部公路總局臺中區監理所南投監理站之「甲
    ○○君違反道路交通管理事件案卷」第1頁可稽。另原處分
    機關即交通部公路總局臺中區監理所南投監理站確於95年5
    月18日以抗告人「未領有駕駛執照駕車」之違規事實，作成
    投監四字第裁65-JC0000000號違反道路交通管理事件裁決書
    ，亦有該裁決書附於上述案卷第3頁可查，是抗告人所稱其
    違規事實為「牌照已繳銷仍行駛公路」，而非「未領有駕駛
    執照駕車」云云，即屬無據。惟抗告人自95年2月2日起至96
    年7月17日止，確因違反毒品防制條例等案件，在臺灣雲林
    監獄執行，有臺灣南投地方法院檢察署檢察官執行指揮書（
    甲）、臺灣雲林監獄出監證明書影本，及臺灣高等法院在監
    在押查詢資料在卷可稽，揆諸前揭規定，在抗告人在監期間
    ，對其所為送達自應囑託該監所長官為之，始為適法。原裁
    定未詳查抗告人於系爭裁決書作成及送達時均在臺灣雲林監
    獄執行，認原裁決書逕依行政程序法第74條為寄存送達，並
    以寄存送達之翌日 (即95年5月27日)起算20日，扣除在途期
    間3日，至95年6月19日止為異議期間，抗告人於逾越上開異
    議期間之96年10月16日始具狀聲明異議，其異議不合法，而
    裁定駁回抗告人之異議，顯有違誤，抗告人指摘原裁定此部
    分不當，自有理由，且為抗告人之審級利益，自應由本院將
    原裁定撤銷，發回原法院更為適當之裁定。
五、據上論斷，應依道路交通案件處理辦法第26條、刑事訴訟法
    第413條，裁定如主文。
中    華    民    國    97    年    4     月    22    日
            刑事第十庭  審判長法  官  林  照  明
                              法  官  蔡  名  曜
                              法  官  郭  瑞  祥
上列正本證明與原本無異。
不得再抗告。
                              書記官  李  妍  嬅
中    華    民    國    97    年    4     月    22    日


司法院資訊處製作；財團法人民間司法改革基金會備份。
